---
title:
    Измерение интенсивности радиационного фона
subtitle:
    Лабораторная работа №1.1.4
author:
    Александр Нехаев, 654 гр.
output:
    pdf_document:
        toc: true
        latex_engine: pdflatex
        df_print: kable
        extra_dependencies:
            babel: ["english", "russian"]
            inputenc: ["utf8"]
            fontenc: ["T2A"]
---
# Цель работы
Применение методов обработки экспериментальных данных для изучения статистических закномерностей при измерении радиационного фона.

# В работе используются
Счетчик Гейгера-Мюллера (СТС-6), блок питания, компьютер с интерфейсом связи со счетчиком.

# Теоретические основы
Интенсивность:

$$
    I = \frac{\text{число частиц}}{\text{см}^2\cdot \text{ср}\cdot\text{c}}
$$

Плотность потока частиц:

$$
F = 2 \pi \int_0^{\frac{\pi }{2}} I \sin (\theta ) \cos (\theta ) d\theta = \pi I \left(\frac{\text{число частиц}}{\text{см}^2\cdot \cdot\text{c}}\right)
$$

Концентрация частиц, имеющих абсолютное значение скорости $V$:

$$
n = \frac{4\pi I}{V}
$$

```{r, echo=FALSE, include=FALSE}
# Importing packages & assigning libraries.
# Make sure that prepare_data.r program was succesfully executed before
# compiling this report
library(tidyverse)
library(tidymodels)
library(sassy)
library(knitr)
library(kableExtra)
library(errors)

libname(experimental, "./Physics_Labs/1_sem/Lab114/rmarkdown/data/experimental")
```

# Ход работы
1. Перенесем данные с программы:
```{r, echo=FALSE}

formatted_count_arrange <- function(timeval) {
    experimental$counts |>
    dplyr::filter(time == timeval) |>
    mutate(
        num = row_number(),
        dec = num %/% 10 * 10,
        dec = if_else(num %% 10 == 0, dec - 10, dec),
        num = num - dec
    ) |>
    pivot_wider(
        names_from = c("num"),
        values_from = "value"
    ) |>
    select(-c(time))
}

formatted_count_arrange(20) |>
    kable(
        col.names = c("№ опыта", c(1:10)),
        caption = "Число срабатываний счетчика за 20 с"
    )

formatted_count_arrange(40) |>
    kable(
        col.names = c("№ опыта", c(1:10)),
        caption = "Число срабатываний счетчика за 40 с"
    )
```

2. Приведем значения среднего числа срабатываний за заданные промежутки времени вместе с среднеквадратичными ошибками и проверим справедливость формулы $\sigma_\text{отд}=\sqrt{\bar{n}}$
```{r, echo=FALSE}
count_stat <-
    experimental$counts |>
    group_by(time) |>
    summarise(
        n = dplyr::n(),
        mean = round(mean(value), digits = 2),
        sd = round(sd(value), digits = 2),
        estimate = sqrt(mean)
    )

count_stat |>
    kable(
        col.names = c("Время", "Число опытов", "Среднее число срабатываний", "Среднеквадратичная ошибка", "Оценка")
    )
```

3. Строим гистограмму распределения числа срабатываний счетчика.

```{r, echo=FALSE}
experimental$counts |>
    mutate(
        time = as_factor(time)
    ) |>
    ggplot(aes(x = value, fill = time)) +
    geom_histogram(binwidth = 1) +
    theme_bw()
```

4. Определим процент случаев, когда отклонение от среднего не превышает $\sigma$, $2\sigma$.

```{r, echo=FALSE, include=FALSE}
sigma_exceed <-
    experimental$counts |>
    left_join(
        count_stat,
        by = "time"
    ) |>
    mutate(
        sigma = if_else(
            ((mean - sd) <= value) & (value <= (mean + sd)),
            1, 0
        ),
        sigma2 = if_else(
            ((mean - 2 * sd) <= value) & (value <= (mean + 2 * sd)),
            1, 0
        )
    ) |>
    group_by(time, sd, n, mean) |>
    summarise(
        sigma = sum(sigma),
        sigma2 = sum(sigma2)
    ) |>
    mutate(
        ratio = sigma / n * 100,
        ratio2 = sigma2 / n * 100,
        sigmat = round(1 - 2 * pnorm(1, 0, 1, lower.tail = FALSE), digits = 2) * 100,
        sigmat2 = round(1 - 2 * pnorm(2, 0, 1, lower.tail = FALSE), digits = 2) * 100,
        sd = round(sd, digits = 2)
    ) |>
    datastep({
        output()
        sigma <- sigma2
        ratio <- ratio2
        sigmat <- sigmat2
        output()
    }) |>
    ungroup() |>
    select(c(time, sd, sigma, ratio, sigmat))
```

```{r, echo=FALSE}
sigma_exceed |>
    kable(
        col.names = c("Длительность, с", "Ошибка", "Число случаев", "Доля случае, %", "Теоретическая оценка, %")
    ) |>
    collapse_rows(
        columns = 1:2,
        valign = "middle"
    )
```

5. Проведем расчет ошибок и приведем окончательные результаты.
```{r, echo=FALSE}
errors_fin <-
    count_stat |>
    mutate(
        sn = round(sd / sqrt(n), digits = 2),
        enf = round(sn / mean * 100, digits = 2),
        enl = round(100 / sqrt(mean * n), digits = 2),
        res = str_glue("${round(mean, digits = 2)} \\pm {round(sn, digits = 2)}$")
    )

errors_fin |>
    ungroup() |>
    select(c(time, sn, enf, enl, res)) |>
    kable(
        col.names = c(
            "Длительность",
            "$\\sigma_{\\bar{n}_t}$",
            "$\\varepsilon_{\\bar{n}_t}^1$",
            "$\\varepsilon_{\\bar{n}_t}^2$",
            "$n_t = \\bar{n}_1\\pm \\sigma_{\\bar{n}_t}$"
        )
    )
```

# Вывод
После применения метода обработки экспериментальных данных для изучения статистических закономерностей при измерении интенсивности радиационного фона из опыта получили:

1. С увеличением количества Экспериментов уменьшается интервал, которому принадлежит истинное среднее значение числа импульсов за интервал времени.

2. С увеличением количества Экспериментов наблюдается увеличением точности определения доли случаев, когда $n_i$ от отклоняется от среднего значения $\bar{n}$.